【裁判字號】    98,簡上,19
【裁判日期】    980305
【裁判案由】    竊盜
【裁判全文】
臺灣新竹地方法院刑事判決              98年度簡上字第19號
上  訴  人  臺灣新竹地方法院檢察署檢察官
被      告  甲○○
                    （現另案於臺灣新竹監獄執行中）
上列上訴人因被告所犯之竊盜案件，不服本院竹北簡易庭、97年
度竹北簡字第0493號、中華民國97年11月26日所為之第一審簡易
判決（聲請案號：臺灣新竹地方法院檢察署97年度偵字第7359號
），本院管轄第二審之合議庭自為第一審判決如下：
    主  文
原判決撤銷。
甲○○犯夜間侵入住宅竊盜罪，累犯，處有期徒刑柒月，扣案之
鑰匙壹支沒收；又犯行使變造特種文書罪，累犯，處拘役拾日
，如易科罰金，以新臺幣壹仟元折算壹日，扣案之黑色膠帶壹捲
沒收。
    事  實
一、甲○○前曾因竊盜案件，經本院於民國94年10月31日，以94
    年度易字第 508號判決判處有期徒刑五月確定，於95年10月
    26日縮刑期滿執行完畢。詎其仍不知悔改，於97年10月16日
    晚上9 時許，行經新竹縣竹北市○○○街52號公寓前，見該
    棟樓地下室停車場之鐵捲門未關，為供己代步之用，竟意圖
    為自己不法所有，即侵入前開與公寓相連之地下室，並以其
    所有之鑰匙一支為工具，竊取停放於該處、乙○○所有之車
    牌號碼6FC─799號重型機車一部，得手後即作為自己代步之
    用。又，甲○○為逃避警方查緝，另於翌（17）日上午9 時
    許，到十元商店購買黑色膠帶一捲後，隨即將竊得之上開機
    車騎至新竹縣芎林鄉某路旁，以黑色膠帶為工具，在「Ｆ」
    下貼上一段膠帶、變造Ｆ為「Ｅ」，在「８」的左下方貼上
    一段膠帶、變造８為「９」，而將車牌號碼更改為 6「E」C
    ─7「8」9 號後，將掛有變造後車牌號碼之上開機車行駛於
    道路上。嗣於同年月23日下午6 時35分許，在新竹縣竹北市
    ○○路○段與東海二街路口，為警當場查獲，並扣得其所有
    而供行竊機車所用之鑰匙一支、黑色膠帶一捲，始悉上情。
二、案經乙○○訴由新竹縣政府警察局竹北分局報告臺灣新竹地
    方法院檢察署檢察官偵查起訴。
    理  由
一、證據能力部分：
    按「被告以外之人於審判外之陳述，雖不符前四條之規定，
    而經當事人於審判程序同意作為證據，法院審酌該言詞陳述
    或書面陳述作成時之情況，認為適當者，亦得為證據。當事
    人、代理人或辯護人於法院調查證據時，知有第一百五十九
    條第一項不得為證據之情形，而未於言詞辯論終結前聲明異
    議者，視為有前項之同意。」，刑事訴訟法第一百五十九條
    之五定有明文。本件被告於本院準備程序及審理時，均表示
    對於檢察官所提各項證據方法之證據能力並無意見，本院審
    酌上開各該證據均非非法取得之證據，並無證據力明顯過低
    之情形，復經本院於審判期日就上開證據進行調查、辯論，
    依法自有證據能力，合先敘明。
二、認定事實所憑之證據及認定之理由：
    訊據被告甲○○對於前揭持自備的鑰匙一支竊取他人機車後
    ，再以黑色膠帶變造車牌號碼而騎乘該車以代步之犯行，業
    已於警詢、檢察官偵訊時、本院準備程序及審判程序時均坦
    承不諱，並經告訴人乙○○於警詢時指述無誤（見偵查卷第
    16至17頁），且有新竹縣政府警察局車輛協尋電腦輸入單、
    贓物認領保管單各一份及查獲時所拍攝之現場機車、車牌經
    變造之照片共二十五張等附卷可稽（見偵查卷第22至36頁）
    ，復有被告所有、供竊取上開機車所用之鑰匙一支及供變造
    車牌所用之黑色膠帶一捲扣案足憑（以98年度保管字第0001
    41號扣押保管中，扣押物品清單見本院98年度簡上字第19號
    卷第13頁），被告甲○○之上開自白內容確與事實相符，堪
    足採信，本案事證已臻明確，被告上開竊盜及行使變造特種
    文書之犯行洵堪認定，自均應依法予以論罪科刑。
三、論罪：
（一）按刑法第三百二十一條第一項第一款之於夜間侵入住宅竊
      盜罪，其所謂之「住宅」，乃指人類日常居住之場所而言
      ，公寓亦屬之。至於與該公寓內部相通之地下室，雖僅供
      各住戶停車出入等用途，然就公寓之整體而言，該地下室
      為該公寓之一部分，而與該公寓有密切不可分之關係，參
      照最高法院76年台上字第2972號判例意旨，在本案中，被
      告甲○○於夜間侵入公寓地下室之停車場竊盜停放該處之
      機車，難謂無同時妨害居住安全之情形，自應成立刑法第
      三百二十一條第一項第一款之於夜間侵入住宅竊盜罪。
（二）又按，汽車牌照為公路監理機關所發給，固具有公文書性
      質，惟依道路交通安全規則第十二條（舊）規定，汽車牌
      照僅為行車之許可憑證，自屬於刑法第二百十二條所列特
      許證之一種。對變造汽車牌照，即無依同法第二百十一條
      之變造公文書罪論處之餘地（最高法院63年台上字1550號
      判例可資參照）。核被告甲○○以黑色膠帶將車牌號碼上
      之Ｆ變造為Ｅ、８變造為９後，並據以使用變造後車牌號
      碼之行為，係犯刑法第二百十二條之變造特種文書罪，被
      告變造特種文書後，復持以行使，其變造之低度行為為行
      使之高度行為吸收。
四、撤銷原判決之理由：
（一）被告甲○○於夜間侵入公寓地下室之停車場竊盜停放該處
      、被害人乙○○所有之機車，應係構成刑法第三百二十一
      條第一項第一款之於夜間侵入住宅竊盜罪，已如前述，原
      審認被告係犯同法第三百二十條第一項之普通竊盜罪，其
      適用法條顯有違誤，檢察官以此為由提起上訴，為有理由
      ，原判決自應予以撤銷。
（二）再者，原審就被告甲○○以黑色膠帶將車牌號碼上之Ｆ及
      ９加以變造為Ｅ與９後，並據以使用變造後車牌號碼之行
      為，認雖「顯有行使變造特種文書之罪嫌，惟檢察官並未
      就此部分事實予以起訴，本院尚難逕就此部分為審判」，
      然查，原聲請以簡易判決處刑書之「犯罪事實」欄就上開
      犯行實已具體載明（見聲請簡易判決處刑書犯罪事實第一
      段第6至8行），僅係檢察官於「所犯法條」欄內漏未論述
      ，此部分並經公訴人及本院當庭告知被告所觸犯之法條（
      見本院98年度簡上字第19號第30頁反面），本院就此部分
      自應予以審判，原審顯有誤會。
五、科刑之審酌：
（一）累犯─被告甲○○前曾因竊盜案件，經本院於94年10月31
      日，以94年度易字第 508號判決判處有期徒刑五月確定，
      於95年10月26日縮刑期滿執行完畢，有臺灣新竹地方法院
      檢察署刑案資料查註紀錄表及臺灣高等法院被告全國前案
      紀錄表等在卷足參，其於受有期徒刑之執行完畢後五年以
      內分別再犯本件有期徒刑以上之二罪，均為累犯，均應依
      刑法第四十七條第一項規定加重其刑。
（二）科刑─爰審酌被告因無車代步，竟起不勞而獲之貪念而竊
      取他人財物，犯罪後唯恐被查獲，竟又再圖掩飾而變造車
      牌號碼後予以行使，及其品行、生活狀況、智識程度、犯
      罪所生之損害尚輕與犯罪後之態度良好等一切情狀，分別
      量處如主文所示之刑，就拘役刑部分併諭知易科罰金之折
      算標準。
（三）又，本件原審係以簡易判決處刑，按簡易判決所科之刑以
      宣告緩刑、得易科罰金之有期徒刑拘役或罰金為限，刑事
      訴訟法第四百四十九條第三項定有明文，是第一審法院若
      認依被告在偵查中之自白或其他現存之證據，尚不足以認
      定被告犯罪，或認被告所犯之罪不宜科以得易科罰金之有
      期徒刑及拘役或罰金或不宜宣告緩刑，則不得以簡易判決
      處刑，應適用通常程序審理。本件檢察官原聲請原審就被
      告所犯之普通竊盜罪以簡易判決處刑，原審依現存之證據
      ，認已足認定被告犯罪，並依檢察官聲請而為簡易判決處
      刑有期徒刑六月，然刑法第三百二十一條第一項之法定刑
      為六月以上、五年以下有期徒刑，被告甲○○有上開法定
      應加重其刑之累犯情況，依法量刑必高於有期徒刑六月，
      而其亦無得以宣告緩刑之情形，揆諸前揭說明，原審所適
      用之法條及所量處之刑即與簡易判決處刑之要件不符，是
      原審此部分程序之適用，尚有未合，本件自應由本院管轄
      之第二審合議庭將原判決撤銷改判，並自為第一審之判決
      。
（四）沒收─扣案之鑰匙一支係被告所有，供其犯本件竊取機車
      犯行所用之物，另扣案之黑色膠帶一捲，則係被告所有，
      供其用以變造車牌號碼所用之物，業據被告陳明在卷，均
      應依刑法第三十八條第一項第二款宣告沒收。
據上論斷，應依刑事訴訟法第四百五十五條之一第一項、第三項
、第三百六十九條第一項前段、第三百六十四條、第二百九十九
條第一項前段，刑法第二百十六條、第二百十二條、第三百二十
一條第一項第一款、第四十七條第一項、第四十一條第一項前段
、第三十八條第一項第二款，刑法施行法第一條之一第一項、第
二項前段，判決如主文。
本案經檢察官張嘉宏到庭執行職務。
中    華    民    國    98    年    3     月    5     日
                刑事第六庭  審判長法  官  遲中慧
                                  法  官  吳靜怡
                                  法  官  黃美盈
以上正本證明與原本無異。
如不服本判決，且上訴利益數額逾銀元十萬元者，僅得以法規顯
有錯誤為由，於判決送達後二十日內，向本院提出上訴狀。
中    華    民    國    98    年    3     月    5     日
                                  書記官  黃伊婕
附錄本案論罪科刑法條全文：
刑法第321條（加重竊盜罪）
I  犯竊盜罪而有左列情形之一者，處六月以上、五年以下有期
    徒刑：
  一、於夜間侵入住宅或有人居住之建築物、船艦或隱匿其內而
      犯之者。
  二、毀越門扇、牆垣或其他安全設備而犯之者。
  三、攜帶兇器而犯之者。
  四、結夥三人以上而犯之者。
  五、乘火災、水災或其他災害之際而犯之者。
  六、在車站或埠頭而犯之者。
II  前項之未遂犯罰之。
中華民國刑法第212條（偽造變造特種文書罪）
偽造、變造護照、旅券、免許證、特許證及關於品行、能力服務
或其他相類之證書、介紹書，足以生損害於公眾或他人者，處一
年以下有期徒刑、拘役或三百元以下罰金。
中華民國刑法第216條（行使偽造變造或登載不實之文書罪）
行使第210條至第215條之文書者，依偽造、變造文書或登載不實
事項或使登載不實事項之規定處斷。


司法院資訊處製作；財團法人民間司法改革基金會備份。
